臺灣嘉義地方法院刑事判決　　　　　　　　　　　　　八十九年度訴字第六九九號
　　公　訴　人　臺灣嘉義地方法院檢察署檢察官
　　被　　　告　丙○○
右列被告因違反森林法案件，經檢察官提起公訴（八十九年度偵字第六四九０號），
本院判決如左：
    主  文
丙○○於他人森林內，擅自墾殖，處有期徒刑捌月，緩刑年。
墾殖物即嘉義林區大埔事業區第一三六林班地內如附圖編號Ａ、Ｂ所示面積共零點伍
伍伍公頃土地上之檳榔樹均沒收。
    事  實
一、丙○○於民國七十九年間，以新台幣四十萬元之代價受讓丁○○與當時管轄之玉
    山林區管理處簽立「竹類濫墾地如期申報未達成林標準切結有案」切結書之嘉義
    林區大埔事業區第一三六林班地，面積二點零二公頃之麻竹林地，約定由丙○○
    接續向嘉義林區管理處繳納採收金而採收竹筍營生。詎丙○○於八十年間（起訴
    書載為八十三年）擅自擴大墾殖該麻竹林地外周圍零點五五五公頃（起訴書載為
    零點五四公頃）之國有林地，足以生損害於行政院農業發展委員會林務局嘉義林
    區管理處及公眾之權益。嗣於八十七年十二月間為該管理處之人員發現上揭被告
    擅自墾殖之事實。
二、案經臺灣嘉義地方法院檢察署檢察官自動檢舉偵辦。
    理  由
一、訊據被告矢口否認有何擅自墾殖之事實，辯稱：伊沒有擴大種植面積，有些檳榔
    樹是別人種的云云。惟查：被告所墾殖之實際面積，經本院囑託嘉義縣竹崎地政
    事務所依行政院農業發展委員會林務局嘉義林區管理處人員會同被告至現場所標
    示，實地測量該地開墾面積為二點五七五公頃，有該地土地複丈成果圖三份在卷
    足憑；證人即行政院農業發展委員會林務局嘉義林區管理處職員甲○○復到庭證
    稱：該嘉義林區大埔事業區一三六林班地原登記為麻竹，後由丁○○書立切結書
    收取副產物即麻竹筍，切結面積為二點零二公頃。八十七年間林務局清查違法林
    班地案件，經伊實際測量該地，查獲濫墾面積為二點五六公頃等語，核與證人即
    行政院農業發展委員會林務局嘉義林區管理處職員乙○○結證稱：切結時都有測
    量林地之範圍及界線，且切結人要指界，其本身都很清楚該區域大小及證人丁○
    ○：伊在七十九年間將於該地收取竹筍之權利讓給丙○○，該地面積是二點零二
  公頃，伊有帶丙○○去現場看，並將地段、界線都向其說清楚。伊之前沒有種過
    檳榔，都是麻竹筍，該地周圍則是草及雜林一情相符。且本件經行政院農業委員
    會林務局嘉義林區管理處龍美工作站實地調查大埔事業區一三六林班地確於二點
    五六公頃之範圍內，栽種檳榔九百八十六株，依現場檳榔高度及環節推估約為八
    十年間種植，有該處九十年二月九日九十嘉政字第九０五一０一二八六號及九十
    年三月二十二日九十嘉政字第九０五一０二七０四號函及照片十幀附卷可稽；丁
    ○○曾向被告清楚說明切結林地之面積，且被告確曾於八十年間於該地種植檳榔
    樹，均為其所自承，顯見被告於他人森林內，擅自擴大墾殖，其所辯殊無可採，
    其事證明確，犯行堪以認定。
二、按在他人林地內擅自墾植或占用，即係在他人林地內實施行為人之支配，而排除
    他人之支配力，其性質當然含有竊佔罪質，故森林法第五十一條第一項之規定，
    為刑法第三百二十條第二項之特別法，應依特別法優於普通法之法律競合關係，
    優先適用森林法第五十一條第一項之規定。第按，被告犯罪後，森林法業於八十
    七年五月二十七日修正公布，於同年月二十九日實施，被告犯罪之時點係在同法
    修正公布前，比較修正前後之森林法第五十一條第一項，其法定刑由處六月以上
    五年以下有期徒刑，得併科三萬元以下罰金（罰金部分業經提高為兩倍），提高
    為處六月以上五年以下有期徒刑，得併科新臺幣六十萬元以下罰金，經比較新舊
    法結果，以修正前森林法第五十一條第一項有利於被告，自應依刑法第二條第一
    項但書規定，適用行為時之舊法。核被告於他人林地內，擅自墾殖，其所為係犯
    修正前之森林法第五十一條第一項之罪。爰審酌被告務農為生，犯罪動機尚屬單
    純，但所種植之面積不小，影響森林保育、水土保持之程度非輕及其犯罪後之態
    度等一切情狀，處以如主文所示之刑，用資懲儆。末查被告前未曾受有期徒刑以
    上刑之宣告，有臺灣高等法院被告全國前案紀錄表附卷可稽，其因一時失慮，致
    罹刑典，經此次起訴審判後，當能知所警惕，信無再犯之虞，本院認為前開對其
    宣告之刑，以暫不執行為適當，爰諭知緩刑三年，以啟自新。
三、被告丙○○在嘉義林區大埔事業區第一三六林班地之經濟林地內如附圖所示面積
    二點五七五公頃土地上，其中編號Ａ、Ｂ面積共零點五五五公頃所種植之檳榔樹
    ，屬於墾植物，爰併依森林法第五十一條第六項之規定宣告沒收，附此說明。
據上論斷，應依刑事訴訟法第二百九十九條第一項前段，森林法第五十一條第一項、
第六項，刑法第十一條、第七十四條第一款，判決如主文。
本案經檢察官游悅晨到庭執行職務
中    華    民    國      九十一      年      六       月      七      日
                          臺灣嘉義地方法院刑事第二庭
                              審判長法  官  夏  金  郎
                                    法  官  羅  秀  緞
                                    法  官  陳  俞  婷
右正本證明與原本無異。
如不服本判決，應於判決送達後十日內向本院提出上訴狀( 應附繕本 )。
中    華    民    國      九十一      年      六       月     十七     日
                                    書記官  李  彩  娥
附錄法條
森林法第五十一條
於他人森林或林地內，擅自墾殖或占用者，處六月以上五年以下有期徒刑
，得併科新台幣六十萬元以下罰金。
前項情形致釀成災害者，加重其刑至二分之一；因而致人於死者，處五年
以上十二年以下有期徒刑，得併科新台幣一百萬元以下罰金，致重傷者，
處三年以上十年以下有期徒刑，得併科新台幣八十萬元以下罰金。
第一項之罪於保安林犯之者，得加重其刑至二分之一。
因過失犯第一項之罪致釀成災害者，處一年以下有期徒刑，得併科新台幣
六十萬元以下罰金。
第一項未遂犯罰之。
犯本條之罪者，其墾殖物、工作物、施工材料及所使用之機具沒收之。
